臺灣新竹地方法院刑事判決　　　　　　　 100年度訴字第86號
公　訴　人　臺灣新竹地方法院檢察署檢察官
被　　　告　葉信宏
上列被告因違反毒品危害防制條例案件，經檢察官提起公訴（99
年度毒偵字第2134號），本院判決如下：
    主  文
葉信宏施用第一級毒品，累犯，處有期徒刑柒月；又施用第二級
毒品，累犯，處有期徒刑肆月。應執行有期徒刑拾月。
    事  實
一、葉信宏前因妨害自由案件經本院於民國88年10月 4日以87年
    度重訴字第23號判決分別判處有期徒刑1年10月、2年，併定
    應執行有期徒刑3年6月，經臺灣高等法院於89年3月2日以89
    年度上訴字第204號判決上訴駁回後，再經最高法院於91年9
    月11日以91年度台上字第5038號判決上訴駁回，並於91年 9
    月17日確定，而於94年12月23日縮短刑期假釋出監並付保護
    管束，嗣於96年1月4日保護管束期滿未經撤銷視為已執行完
    畢。又其前因施用毒品案件，經本院於97年 4月22日以97年
    度毒聲字第 103號裁定令入勒戒處所觀察、勒戒，因認無繼
    續施用毒品之傾向，而於98年 4月22日執行完畢出所，並經
    臺灣新竹地方法院檢察署檢察官於98年 4月24日以98年度毒
    偵緝字第31號為不起訴處分確定；再因施用毒品案件，由臺
    灣新竹地方法院檢察署檢察官於99年 8月16日以99年度毒偵
    字第780號為緩起訴處分，並經臺灣高等法院檢察署於99年9
    月6日以99年度上職議字第11910號處分書駁回再議而確定，
    嗣因於緩起訴期間再犯本次施用毒品案件致違背緩起訴命令
    ，而由臺灣新竹地方法院檢察署檢察官以 100年度撤緩字第
    13號撤銷緩起訴處分書撤銷該緩起訴處分，並以 100年度撤
    緩毒偵字第16號起訴書提起公訴，嗣經本院於100年5月13日
    以100年度審訴字第189號判決判處有期徒刑 7月，並經臺灣
    高等法院於100年7月20日上訴駁回確定。
二、葉信宏於前開觀察勒戒處分執行完畢釋放後 5年內，已因施
    用毒品案件經刑之追訴處罰後，仍於上開緩起訴處分期間，
    分別為下列施用毒品犯行：(一)、基於施用第一級毒品海洛因
    之犯意，於99年11月16日22時許，在新竹市○○路○段291巷
    9弄11號3樓居所，以將第一級毒品海洛因摻入香煙後點燃後
    吸取煙霧之方式，施用第一級毒品海洛因 1次。(二)、基於施
    用第二級毒品甲基安非他命之犯意，於99年11月18日16時44
    分許在臺灣新竹地方法院檢察署觀護人室採尿往前回溯96小
    時內某時許，在不詳地點處，以不詳方式施用第二級毒品甲
    基安非他命 1次。嗣因緩起訴期間應定期至臺灣新竹地方法
    院檢察署觀護人室報到接受尿液檢驗，於99年11月18日受通
    知至臺灣新竹地方法院檢察署觀護人室採尿送驗，結果呈嗎
    啡、可待因及甲基安非他命陽性反應，始悉上情。
三、案經臺灣新竹地方法院檢察署觀護人室簽分該署檢察官偵查
    後起訴。
    理  由
壹、程序部分：
(一)、按現行刑事訴訟法關於「鑑定」之規定，除選任自然人充當
    鑑定人外，另設有囑託機關鑑定制度，而依同法第198 條、
    第 208條之規定，不論鑑定人或鑑定機關、團體，固均應由
    法院、審判長、受命法官或檢察官視具體個案之需要而為選
    任、囑託，並依第 206條之規定，提出言詞或書面報告，始
    符合同法第159條第1項所定得作為證據之「法律有規定」之
    情形。否則所為之鑑定，仍屬傳聞證據。然於司法警察機關
    調查中之案件，為因應實務上，或因量大、或有急迫之現實
    需求，例行性當然有鑑定之必要者，例如毒品之種類與成分
    、尿液之毒品反應，或者槍彈有無殺傷力等鑑定，基於檢察
    一體原則，得由該管檢察長對於轄區內之案件，以事前概括
    選任鑑定人或囑託鑑定機關、團體之方式，俾便轄區內之司
    法警察官、司法警察對於調查中之此類案件，得即時送請先
    前已選任之鑑定人或囑託之鑑定機關、團體實施鑑定，以求
    時效，法務部92年9月1日法檢字第0920035083號函參照。是
    此種由檢察機關概括選任鑑定人或概括囑託鑑定機關、團體
    ，再轉知司法警察官、司法警察於調查犯罪時參考辦理之作
    為，法無明文禁止，係為因應現行刑事訴訟法增訂傳聞法則
    及其例外規定之實務運作而為，故此種由司法警察官、司法
    警察依檢察官所概括選任之鑑定人或囑託鑑定機關、團體所
    為之鑑定結果，與檢察官選任或囑託為鑑定者，性質上並無
    差異，同具有證據能力，最高法院96年度臺上字第2860號判
    決可資參照。經查，本案被告葉信宏於99年11月18日16時44
    分許為臺灣新竹地方法院檢察署觀護人室所採集之尿液，經
    其依前開作業流程，送台灣尖端先進生技醫藥股份有限公司
    鑑定，該公司於99年11月26日出具之竹檢－40號濫用藥物檢
    驗報告，揆諸前揭說明，自屬「法律規定」得為證據者，應
    具證據能力。次按，本案認定事實所引用之文書證據，並無
    證據證明係公務員違背法定程序所取得，亦無刑事訴訟法第
    159條之4之顯有不可信之情況與不得作為證據之情形，本院
    斟酌本案卷內之證據並非非法取得，亦無證明力明顯過低之
    情形，且經本院於審判期日依法進行證據之調查、辯論，被
    告於訴訟上之程序權，已受保障，故前揭各該證據，均得採
    為證據，合先敘明。
貳、實體部分：
一、關於被告葉信宏施用第一級毒品部分：
(一)、上揭事實業經被告葉信宏於偵查中、本院準備程序及審理時
    均坦承不諱（偵卷第18頁、98號本院卷第14頁背面、86號本
    院卷第14頁背面、第59頁至第60頁），又被告於99年11月18
    日於臺灣新竹地方法院檢察署觀護人室採集尿液送驗，呈嗎
    啡、可待因陽性反應，有臺灣新竹地方法院檢察署受保護管
    束人（被告）尿液檢體監管紀錄表（第三聯）、臺灣新竹地
    方法院檢察署受保護管束人／緩起訴處分被告採尿具結書、
    臺灣新竹地方法院檢察署施用毒品犯受保護管束人採尿報到
    編號表、台灣尖端先進生技醫藥股份有限公司於99年11月26
    日出具之報告序號竹檢－40號濫用藥物檢驗報告各 1紙在卷
    可參（偵卷第1－1頁、第3頁至第5頁），足認被告此部分之
    自白，應與事實相符。
(二)、至被告雖坦承有施用第一級毒品之犯行，惟辯稱係因醫師一
    開始所提供的美沙酮劑量難以抑制其毒癮，才會施用第一級
    毒品海洛因云云，然查，被告係自99年 5月間開始至新中興
    醫院接受美沙酮替代療法，此有新中興醫院 100年5月6日興
    醫總字第1000040號函暨附件資料1份（86號本院卷第39頁至
    第48頁）在卷足參。顯見被告於99年11月16日施用第一級毒
    品海洛因，距其接受替代療法期間已長達近半年之久，是其
    辯稱係因一開始服用之美沙酮劑量難以抑制毒癮云云，顯不
    足採，況且倘若被告根據其身體反應，認為醫師提供之美沙
    酮劑量有不足之虞，亦應向醫師反應以尋求確實有效之戒治
    方法，豈容被告自行以施用毒品之方式舒緩毒品戒斷時期身
    體不適之症狀，此實與檢察官對被告施以附命完成戒癮治療
    之緩起訴處分之目的不符，亦非法治得以容許，附此敘明。
二、關於被告葉信宏施用第二級毒品部分：被告矢口否認有何施
    用第二級毒品甲基安非他命之犯行，辯稱略以：我沒有施用
    第二級毒品，我不知道驗尿報告為什麼會有陽性反應，但我
    在採尿當天早上有喝國安感冒糖漿，我都已經承認一級了，
    沒必要否認二級云云。經查：
(一)、被告為警查獲後所採集之尿液，經送台灣尖端先進生技醫藥
    股份有限公司以EIA酵素免疫分析法初步檢驗，再以GC/MS氣
    相層析質譜儀法確認檢驗結果，確呈甲基安非他命陽性反應
    乙節，有臺灣新竹地方法院檢察署受保護管束人（被告）尿
    液檢體監管紀錄表（第三聯）、臺灣新竹地方法院檢察署受
    保護管束人／緩起訴處分被告採尿具結書、臺灣新竹地方法
    院檢察署施用毒品犯受保護管束人採尿報到編號表、台灣尖
    端先進生技醫藥股份有限公司於99年11月26日出具之報告序
    號竹檢－40號濫用藥物檢驗報告各1紙附卷可稽（偵卷第1－
    1頁、第3頁至第5頁）。
(二)、按依酵素免疫分析法檢測尿液時，固可能產生偽陽性之毒品
    反應，惟經行政院衛生署認可之檢驗機構所採用之「氣相層
    析質譜儀分析法」進行確認者，應可排除偽陽性反應之可能
    ，行政院衛生署管制藥品管理局92年6月20日管檢字第09200
    04713 號函可資參照，此亦為本院歷來審理毒品案件職務上
    所知悉之事實。次按，「尿液毒品檢驗若能使用先進之氣相
    層析質譜儀分析法確認，則可完全排除偽陽性之干擾，為目
    前最具公信力的檢驗方法」等語，有法務部調查局第六處87
    年 9月29日（87）發技(一)字第87074574號函附卷為憑，足見
    前揭台灣尖端先進生技醫藥股份有限公司所使用之檢驗方法
    已可完全排除毒品偽陽性之干擾，其檢驗結果堪以採信；又
    「甲基安非他命經口服投與後約百分之70於24小時內自尿中
    排出，約百分之90於96小時內自尿中排出，甲基安非他命之
    檢出與其投與方式、投與量、個人體質、採尿時間與檢測儀
    器之精密度等諸多因素有關，惟依上述資料推斷，最長可能
    不會超過 4日」，此有行政院衛生署藥物食品檢驗局（81）
    藥檢壹字第001156號函 1紙附卷可按。故經採尿檢驗呈甲基
    安非他命陽性反應，通常可認被採尿者於採尿前96小時內之
    某時有施用甲基安非他命之情事。足徵被告於99年11月18日
    16時44分許為臺灣新竹地方法院檢察署觀護人室採尿前96小
    時內之某時，在不詳地點，有施用第二級毒品甲基安非他命
    1 次之犯行，應堪認定，故被告空言否認辯稱並未用藥，尚
    非足採。
(三)、又被告另辯稱其有服用感冒糖漿云云，惟按，安非他命、甲
    基安非他命係國內禁止醫療使用之第二級毒品，故經行政院
    衛生署核可上市之藥品均不含安非他命、甲基安非他命成分
    ，又查行政院衛生署藥品許可證資料內容，「國安感冒糖漿
    」內不含可待因及麻黃成分，服用後之尿液經篩檢及確認試
    驗均不會檢出嗎啡陽性反應。惟內含 Methylephedrine（甲
    基麻黃）成分，依文獻Clar- ke's Analysis of Drugs and
    Poisons 一書第三版之記述：口服甲基麻黃後24小時內，約
    有施用劑量之32%以原態由尿液排出， 8%為麻黃。服用含該
    成分製劑後，其尿液以免疫學方法進行初步篩檢，或可能造
    成甲基安非他命偽陽性反應；但行政院衛生署認可之濫用藥
    物尿液檢驗機構，依規定須以氣相層析質譜儀進行確認檢驗
    ，故結果不致呈現甲基安非他命陽性反應等情，此有行政院
    衛生署管制藥品管理局94年 5月17日管檢字第0940004955號
    函影本、94年3月9日管檢字第0940002104號函影本各 1紙在
    卷可參。析言之，凡飲用經行政院衛生署核可上市之感冒糖
    漿，不論其廠牌為何，飲用者之尿液不致檢出甲基安非他命
    陽性反應，而施用甲基安非他命後，其尿液可檢出甲基安非
    他命和其代謝物安非他命成分，至為灼然。是尿液經以氣相
    層析譜儀檢驗出甲基安非他命陽性，係施用甲基安非他命後
    以甲基安非他命原態排出者，應無疑義。則被告尿液經台灣
    尖端先進生技醫藥股份有限公司檢驗結果，呈甲基安非他命
    陽性反應，足認被告有施用第二級毒品甲基安非他命之事實
    ，堪以認定。
三、被告前於97年間，因施用毒品案件，經本院於97年4月22 日
    以97年度毒聲字第 103號裁定令入勒戒處所觀察、勒戒，因
    認無繼續施用毒品之傾向於98年 4月22日執行完畢出所，並
    經臺灣新竹地方法院檢察署檢察官於98年 4月24日以98年度
    毒偵緝字第31號為不起訴處分確定等情，有臺灣高等法院被
    告前案紀錄表、刑案資料查註紀錄表及全國施用毒品案件紀
    錄表各 1份在卷可證。被告葉信宏既於前開觀察勒戒執行完
    畢釋放後 5年內，再犯本件施用第一、二級毒品案件，依毒
    品危害防制條例第 23條第2項之規定自應依法追訴處罰。是
    被告所犯毒品危害防制條例第10條第1項、第2項之施用第一
    級、第二級毒品罪，洵堪認定，事證明確，均應依法論科。
四、核被告就事實欄二、(一)所為，係犯毒品危害防制條例第10條
    第1項之施用第一級毒品罪；又被告就事實欄二、(二) 所為，
    係犯毒品危害防制條例第10條第 2項之施用第二級毒品罪。
    被告所犯之施用第一級毒品罪及施用第二級毒品罪，犯意各
    別，行為互殊，且犯罪構成要件不同，應予分論併罰。又被
    告有詳如事實欄一所示之前科紀錄等情，有臺灣高等法院被
    告前案紀錄表在卷可考，被告於前受有期徒刑執行完畢 5年
    內，再故意犯上開有期徒刑以上之 2罪，均為累犯，均應依
    刑法第47條第 1項之規定加重其刑。爰審酌被告無視法令之
    禁止，前已有因施用毒品案件經本院裁定觀察勒戒，並再因
    施用毒品案件經檢察官為附命完成戒癮治療之緩起訴處分，
    惟被告未完戒癮治療，且再度於緩起訴期間內又施用足以導
    致精神障礙及生命危險之成癮性毒品，足見其缺乏拒用毒品
    之決心及悔改之意，兼以施用毒品所生危害以自戕健康為主
    及犯後承認施用第一級毒品及否認施用第二級毒品之犯行等
    一切情狀，分別量處如主文所示之刑，並定其應執行之刑。
五、據上論斷，應依刑事訴訟法第299條第1項前段，毒品危害防
    制條例第10條第1項、第2項，刑法第11條前段、第51條第 1
    項第5款、第47條第1項，判決如主文。
本案經檢察官趙佳儀到庭執行職務。
中    華    民    國    100    年    8    月    25    日
                  刑事第二庭  法  官      賴淑敏
                              法  官      王子謙
                              法  官      楊數盈
以上正本證明與原本無異。
如不服本判決應於收到判決後10日向本院提出上訴書狀，並應敘
述具體理由。其未敘述上訴理由者，應於上訴期間屆滿後20日內
向本院補充理由書（均須按他造當事人之人數附繕本）「切勿逕
送上級法院」。
中    華    民    國   100    年    8     月    25    日
                              書記官      陳麗麗
附錄本案論罪科刑法條全文：
毒品危害防制條例第10條第1項
施用第一級毒品者，處6月以上5年以下有期徒刑。
施用第二級毒品者，處3年以下有期徒刑。